【裁判字號】    99,交聲,2464
【裁判日期】    990930
【裁判案由】    交管條例聲異
【裁判全文】
臺灣板橋地方法院刑事裁定            99年度交聲字第2464號
原處分機關  交通部公路總局臺北區監理所
異  議  人  甲○○
即受處分人
上列異議人即受處分人因違反道路交通管理處罰條例事件，對於
交通部公路總局臺北區監理所民國99年7 月14日所為之裁決處分
（北監自裁字第裁40-CW0000000號），聲明異議，本院裁定如下
：
    主  文
異議駁回。
    理  由
一、原處分意旨略以：異議人即受處分人甲○○於民國99年5 月
    16日10時51分許，駕駛車牌號碼9291-DJ 號自小客車，行經
    臺62線14公里處（往瑞芳方向），該處最高速限為80km/h，
    異議人行車速度為93km/h，經臺北縣政府警察局瑞芳分局交
    通分隊（下稱原舉發機關）員警先予拍照後，以異議人有「
    汽車行駛快速公路速度超過規定最高速限（未滿20公里）」
    之違規事由，填製臺北縣政府警察局北縣警交字第CW000000
    0 號舉發違反道路交通管理事件通知單（下稱舉發通知單）
    逕行舉發，再經交通部公路總局臺北區監理所（下稱原處分
    機關）於99年7 月14日以北監自裁字第裁40-CW0000000號違
    反道路交通管理事件裁決書，依道路交通管理處罰條例第33
    條第1 項第1 款之規定，裁處罰鍰新臺幣（下同）3,000 元
    ，並依同條例第63條第1 項第1 款（原處分疏未敘明第1 款
    ）之規定，記違規點數1 點。
二、異議意旨略以：當日異議人車輛前方尚有一部砂石車，異議
    人為注意與其保持安全距離，無法低頭注意車速狀況；又當
    時異議人車輛後方另有一部自小客車頻閃遠光燈，並加速由
    外側車道超車，諸多行車狀況致異議人無暇注意速限號誌及
    測速相機。異議人並非故意超速，本件舉發顯有疏失，為此
    聲明異議，請求撤銷原處分云云。
三、按汽車行駛快速公路，應依速限標誌指示，高速公路及快速
    公路交通管制規則第5 條第1 項前段定有明文。次按汽車行
    駛於快速公路，不遵使用限制、禁止、行車管制及管理事項
    之管制規則，而有行車速度超過規定之最高速限行為者，處
    汽車駕駛人新臺幣3,000 元以上6,000 元以下罰鍰；又汽車
    駕駛人有第33條第1 項情形者，除依原條款處罰鍰外，並予
    記違規點數1 點，道路交通管理處罰條例第33條第1 項第1
    款、第63條第1 項第1 款分別定有明文。
四、經查：
    (一)本件異議人於99年5 月16日10時51分許，駕駛車牌號碼92
      91-DJ 號自小客車，行經臺62線14公里處（往瑞芳方向）
      ，該處最高速限為80km/h，異議人行車速度為93km /h ，
      經以測速機器測速拍照存證後，由原舉發機關逕行舉發之
      事實，業據異議人提出聲明異議狀時坦承在卷，並有舉發
      通知單、採證照片1 張等附卷足憑。又本件使用之雷達測
      速儀，業經經濟部標準檢驗局檢定合格認證許可，此有經
      濟部標準檢驗局99年1 月20日出具之雷達測速儀檢定合格
      證書【規格：24.125GHz （K-Band）照相式；廠牌：GATS
      OMETER；型號：(一)主機：RS-GS11 、(二)天線：TYPE24；器
      號：(一)主機：0159、(二)天線：3250；檢定合格單號碼：M0
      GA0000000A，M0GA0000000B；檢定日期：99年1 月20日；
      有效期限：100 年1 月31日】1 紙在卷可參，是該雷達測
      速儀之準確性，應無可疑。據此，異議人於上揭時地，確
      有行車速度超過最高速限之違規事實，應堪認定。
    (二)至異議人固以前詞置辯，認己非故意違規云云。查汽車駕
      駛人行駛快速公路，應保持前後兩車間之行車安全距離，
      高速公路及快速公路交通管制規則第6 條第1 項固有明文
      ，惟行車速度應依速限標誌指示，上開管制規則第5 條第
      1 項前段亦同有規範，是異議人行駛於快速公路，對於上
      開各項規定賦予駕駛人之注意義務，均應併予遵循。本件
      異議人未依速限標誌指示保持行車速度而超速，卻以與前
      車保持安全距離為辯，恐有倒果為因之誤。又異議人辯稱
      後方另有一部自小客車頻閃遠光燈，並加速由外側車道超
      車，致異議人無暇注意速限號誌及測速相機等語，除未予
      舉證以實其說外，觀之卷附本件違規之採證照片所示，異
      議人車輛後方明顯亦無其他車輛，而其右方外側車道復僅
      有一部小客車，且與異議人車輛相距甚遠，準此，異議人
      前開所辯同仍難認有據。
    (三)按違反行政法上義務之行為非出於故意或過失者，不予處
      罰，行政罰法第7 條第1 項定有明文。參照本件採證照片
      所示，當日路況良好，異議人行車視線亦未無障礙，足見
      當下仍有諸多可能使之注意須依速限行駛，且憑其智識經
      驗對此復存預見可能，異議人竟仍生此等疏忽超速駕駛，
      縱非故意為之，揆諸前揭說明，其亦應為其過失之行為擔
      負其責。
五、綜上所述，本件異議人確曾於前揭時、地，有「汽車行駛快
    速公路速度超過規定最高速限（未滿20公里）」之違規行為
    ，事證明確。原處分機關認異議人存有本件違規行為，併審
    酌違規相關情節，援引道路交通管理處罰條例第33條第1 項
    第1 款、第63條第1 項第1 款與道路交通管理事件統一裁罰
    基準表之規定，裁處異議人罰鍰3,000 元，並記違規點數1
    點，核無違誤或不當可言，本件異議為無理由，應予駁回。
據上論斷，應依道路交通案件處理辦法第19條，裁定如主文。
中    華    民    國    99    年    9     月    30    日
                  交通法庭    法  官  盧軍傑
上列正本證明與原本無異。
如不服本裁定，應於裁定送達後五日內敘明抗告理由，向本院提
出抗告狀。
                              書記官  周玉茹
中    華    民    國    99    年    10    月    4     日

司法院資訊處製作；財團法人民間司法改革基金會備份。
